臺灣臺南地方法院刑事判決　　　　　　　　　　　　　九十三年度交訴字第八六號
　　公　訴　人　臺灣台南地方法院檢察署檢察官
　　被　　　告　甲○○
　　選任辯護人　李慧千律師
右列被告因公共危險等案件，經檢察官提起公訴（九十三年度偵字第五三三五號），
本院判決如左：
    主  文
甲○○服用酒類，不能安全駕駛動力交通工具而駕駛，處有期徒刑參月。又駕駛動力
交通工具肇事，致人傷而逃逸，處有期徒刑柒月。應執行有期徒刑玖月，緩刑參年。
    事  實
一、甲○○明知其於民國九十三年五月十六日下午四時三十分許，在台南縣佳里鎮「
    天來釣蝦場」飲用啤酒後，已達於反應較慢、感覺減低、思考及個性行為均受影
    響改變，並影響控制與反應能力，而不能安全駕駛動力交通工具之狀態，仍貿然
    於同（十六）日下午七時許，駕駛車牌號碼ＨＫ─一六０六號自小客車，沿台南
    縣佳里鎮○○○街由東往西方向行駛，途經該路與四維二街口時，本應汽車駕駛
    人飲酒後其吐氣所含酒精成份超過每公升○‧二五毫克以上者，不得駕車，及汽
    車行駛時駕駛人應注意車前狀況，並隨時採取必要之安全措施，而依當時之天候
    晴、暮光、村里道路、路面乾燥、無缺陷、亦無障礙物，並無不能注意之情事，
    竟疏未注意酒後駕車行至該處，並疏於注意車前動態。適有戊○○所騎乘並搭載
    丙○○、己○○之車牌號碼ＶＳＺ─六三六號機車，沿台南縣佳里鎮○○○街由
    南往北方向騎駛，直行欲通過該交岔路口，甲○○未及煞避，致其所駕駛自小客
    車車頭處撞及戊○○所騎乘機車之右側車身，戊○○等三人因而人車倒地，造成
    戊○○受有「右脛腓骨骨折」、丙○○受有「右肩挫傷、四肢多處擦挫傷」、己○○受有「顏面多處擦傷、撕裂傷、下唇內側撕裂傷、頭部外傷」等傷害（過失
    傷害部分未據告訴）。甲○○駕駛自小客車肇事致人受傷，不僅未停車照料傷者
    及留置現場等待警方前往處理，竟基於肇事逃逸之犯意，隨即駕駛該自小客車逃
    離現場。適為行經該處之陳炳希因聽聞撞擊聲，並見戊○○等三人倒地，即駕車
    自後追趕至台南縣佳里鎮○○路與公園路口，將甲○○之自小客車攔阻，甲○○
    始返回事故現場，且經警對甲○○施以酒精濃度測試，吐氣所含酒精成分高達每
    公升○‧七五毫克，因而查獲。
二、案經台南縣警察局佳里分局報請台灣台南地方法院檢察署檢察官偵查起訴。
    理  由
一、訊據被告甲○○對於右揭時、地，飲酒後呼氣所含酒精成分達每公升○‧七五毫
    克，駕駛上開自小客車與被害人戊○○所騎乘之機車發生車禍事故，造成戊○○
    、丙○○、己○○等三人受有上開傷害等事實供承不諱，惟矢口否認有何駕車肇
    事逃逸之犯行，辯稱：伊駕駛上開自小客車，行經台南縣佳里鎮○○○街與四維
    二街口時，當時並不知與人發生車禍事故，始繼續向前行駛，是經路人陳炳希告
    知，才知道有發生車禍，伊對於車禍情形均不記得，而伊於警訊及偵查時所供承
    知道肇事欲至前方路口迴轉回現場，是因當時同事丁○○建議被告為知情但無逃
    逸意圖之答辯，始為與事實不符之供述，且事後伊有於檢察官偵查時說明真相，
    表示確不知有肇事，但不被檢察官採信，而要求應依警訊筆錄所言較佳，然實際
    上伊當時確不知有撞到人，又觀之證人陳炳希警訊之證詞，車禍事故發生後伊離
    開現場之速度僅約四、五十公里，且於證人陳炳希詢問伊為何肇事逃逸時，即回
    稱不知有與人發生交通事故，是伊真的不知道發生本件車禍事故云云。惟查：
  (一)右揭酒醉駕車之事實，迭據被告甲○○於警、偵訊、及本院調查、審理時均供承
    不諱，且有酒精濃度測試單、刑法第一百八十五條之三案件測試觀察紀錄表、及
    台南市警察局舉發違反道路交通管理事件通知單影本各乙紙等附卷可稽。又按刑
    法第一百八十五條之三規定所謂「不能安全駕駛」，係抽象危險犯，本不以發生
    具體危險為必要，而依醫學實驗證明所得經驗法則，對於吐氣酒精濃度達每公升
    ○．二五毫克以上時，將使駕駛人產生複雜之技巧障礙、駕駛能力變壞之行為表
    現，肇事比率比一般未飲酒時高出二倍，而吐氣酒精濃度達每公升○‧五毫克以
    上時，將使駕駛人產生平衡感與判斷力障礙升高，肇事比率比一般未飲酒時高出
    十倍，甚而如吐氣酒精濃度達每公升○‧七五毫克時，駕駛人將產生明顯酒醉、
    步履蹣跚之行為狀態，其肇事比率比一般高二十五倍（參見蔡志中著，對飲酒不
    能安全駕駛之執法研究，司法院第四十六期業務研究會講義）。本件被告甲○○
    於案發後測得其呼氣中之酒精濃度為每公升○．七五毫克，有上開酒精濃度測試
    單在卷可按，依據上開研究報告之結論，並佐以被告係酒後駕車因不勝酒力，未
    注意車前狀況，始發生本件車禍事故，且經警查獲時，被告有「含糊不清、意識
    模糊，顯無法安全駕駛」，亦有前開測試觀察紀錄表載明可徵，足認被告案發當
    時已因服用酒類導致其反應變慢、感覺減低、思考及個性行為亦均受影響而改變
    ，並影響控制與反應能力，而已達於不能安全駕駛動力交通工具之情狀。從而，
    被告上開酒後駕車之公共危險犯行，應堪認定。
  (二)被告確有於右揭時、地，駕駛上開自小客車與被害人戊○○所騎乘之機車發生車
    禍事故，造成戊○○、丙○○、己○○等三人受有上開傷害之事實，業據被告於
    警、偵訊及本院審理時供承不諱，核與證人即被害人戊○○、丙○○於警訊時證
    述之情節相符，並證人陳炳希於警訊及偵查時證述屬實，且有道路交通事故現場
    圖、道路交通事故調查報告表(一)、(二)、及現場蒐證照片二十一張等在卷可稽，而
    被害人戊○○、丙○○、己○○等三人因本件車禍致分別受有「右脛腓骨骨折」
    、「右肩挫傷、四肢多處擦挫傷」、「顏面多處擦傷、撕裂傷、下唇內側撕裂傷
    、頭部外傷」等傷害，亦有診斷證明書三紙在卷可證。是此部分之事實，堪信為
    真實。又按汽車駕駛人飲酒後其吐氣所含酒精成份超過每公升○．二五毫克以上
    者，不得駕車；汽車行駛時，駕駛人應注意車前狀況，並隨時採取必要之安全措
    施，道路交通安全規則第一百十四條第二款及九十四條第三項分別定有明文。被
    告於右揭時地駕車本應注意上開規定，且依當時情形，又無不能注意之情形，竟
    疏未注意，在飲酒後，其吐氣所含酒精成份每公升達○．七五毫克之情況下，仍
    貿然駕車行駛，並疏未注意車前動態，致其自小客車撞及被害人戊○○騎乘之機
    車而肇事，其有過失已甚明顯。
  (三)被告於警訊時供稱：「（問：你是否知道你車輛有與對方車輛碰撞？）我知道我
    車輛有與其他車輛碰撞」、「（問：事故位置於道路停處？）於路口處」、「我
    未停車。肇事後我知道有致人受傷。我未立即下車並作救護傷患即報告警察機關
    等措施」、「（問：肇事後你往何方向離開？你離開現場前往何處？你離開肇事
    現場多遠才返回現場？時間距離多久？）我持續東向西行駛。我離開現場是欲到
    下一個路口迴轉返回現場。約三百至四百公尺。約三分鐘」、「我不知道（後方
    有車輛追遂）。當時有車輛將我攔下，但當時我已欲返回肇事現場。因為我酒後
    駕車，意識不清楚，且當時車速較快，我想到達前方路口再返回現場」、「因我
    當時緊張害怕不知所措，因此未立即停車作救護傷患即報台警察機關措施」、「
    ‧‧肇事後我才剎車。無按鳴喇叭。我不知道現場有無遺留我車輛煞車痕」、「
    我車輛車頭處與對方車車身處碰撞，我不知道是左側或右側。我車輛前保險桿受
    損」等語；並於偵查時供承：「‧‧我知道我有撞到人及機車」、「我當時喝醉
    了，我在肇事前都沒有發現該機車，直到撞到機車，我才知道撞到東西」、「我
    知道我有撞到車子，可是當時喝很多，又因為一時緊張，加上後面又有一輛車子
    ，我才沒有停車下來察看」、「（問：肇事後為何不下車對被害人施予救護並報
    警處理？）因為我喝醉酒，一時緊張」、「（問：是否知道撞到機車，會造成人
    車倒地，人員會受傷？）知道。我是因為一時緊張，加上有喝酒才會逃逸」、「
    （問：對於酒後駕車及肇事逃逸之公共危險罪部分是否坦承犯行？）我認罪。我
    以後不會酒後駕車，我也知道撞到人之後要停下來」等語。
  (四)證人即被告之友人丁○○於本院審理時到庭證稱：伊與被告是同事關係，已認識
    四、五年，於九十三年五月十六日晚上，有同事打電話給伊說被告發生車禍，伊
    即於晚上十時至十二時間前去佳里分局找被告，到達警局時見被告坐在椅子上，
    伊即詢問被告發生何事，被告回稱他載公司科長回家後，在回途路上好像撞到東
    西，他不知道是不是撞到人，後來有一個年輕人攔他的車，他就回去現場，伊於
    聽完被告陳述過程後，始向被告建議「撞到東西不知道就說不知道，知道以後就
    回頭要回去現場」，而伊會如此建議是基於朋友的立場私下這樣建議被告，因伊
    認為這樣講比較好聽，當時被告聽完後只是笑笑的，並沒有為其他表示，後來伊
    與被告的太太一同離開警局等語。是證人即被告之友人丁○○於被告警訊前，僅
    係建議被告得答辯「知道以後就回頭要回去現場」，並建議被告「撞到東西不知
    道就說不知道」，而非建議被告「知道有肇事，只是欲至前方迴轉回來」。準此
    ，被告辯稱：於警訊時供承知道肇事，而欲至前方路口迴轉回現場，是因當時同
    事丁○○建議被告為知情但無逃逸意圖之答辯，被告始為與事實不符之供述云云
    ，要屬事後推卸之詞，殊難採信。又經本院於準備程序當庭勘驗偵查庭訊光碟：
    「被告在偵查庭訊光碟顯示的十二對四十分時有陳述他知道有撞到車子，在十二
    點四十二分時被告有陳稱他當時是要做迴轉」等情，有本院九十三年八月二十六
    日準備程序筆錄可按。依上，被告辯稱：有於檢察官偵查時說明真相，向檢察官
    表示伊確不知有肇事，但不為檢察官所採信，而要求被告應依警訊筆錄所言云云
    ，顯與事實不符，尚難採信。
  (五)證人即自後追趕並攔停被告之陳炳希於警訊及偵查時證稱：當時伊駕駛自小客車
    沿四維二街北向南行駛，在距事故現場路口約二百公尺時，聽見撞擊聲、及機車
    刮地聲，並發現事故現場有三名傷患倒在路旁，且發現一部疑似肇事自小客車沿
    祥和三街往東逃逸，伊即尾隨追上，追逐約八百公尺即在佳里鎮○○路與公園路
    口，鳴按喇叭並攔下被告自小客車，但伊並無親見肇事經過；當時伊發現被告自
    小客車車頭處有受損，伊攔下後被告即下車，伊有詢問為何肇事致人受傷後逃逸
    ，被告回答不知與人發生交通事故，伊即要求被告駕車返回現場，而被告駕車離
    開現場時速度不快，約四十至五十公里，現場之路線道路狹窄等語。並證人即被
    害人戊○○於警訊時證陳：伊騎乘機車搭載丙○○及己○○，行經佳里鎮○○○
    街與祥和三街口時，遭被告自小客車車頭撞及機車右側車身，被告自小客車肇事
    後立即逃逸離開現場，而現場遺留一條十二點七公尺之刮地痕是伊機車所遺留的
    等語。復觀之被告所駕駛之自小客車前保險桿受損、並引擎蓋受損且凸起，有前
    開現場蒐證照片之自小客車車損照片七張在卷足憑，並被害人之機車遭撞擊後，
    因而失控倒地滑行，造成地面有十二點七公尺之刮地痕，且造成被害人等受有前
    開傷害、及機車左側車身受有損害，有上開道路交通事故調查報告表、診斷證明
    書、現場及機車車損照片等在卷可按。依上，足見車禍當時有一定程度之撞擊力
    ，並有發出巨大撞擊聲及機車刮地聲；是依此客觀情事，被告焉會不知有撞及被
    害人機車，亦不知有本件車禍事故之發生？從而，被告事後翻異前詞，辯稱上情
    ，應係事後卸責之詞，不足採信。是被告顯係於駕車肇事後，為規避其駕車肇事
    責任，不僅未停車照料傷者及留置現場等待警方前往處理，反隨即駕駛該自小客
    車逃離現場之事實，實堪認定。
  (六)綜上所述，本件事證明確，被告上開犯行，均堪認定。
二、核被告甲○○所為，係犯刑法第一百八十五條之三服用酒類不能安全駕駛動力交
    通工具而駕駛罪、及第一百八十五條之四之駕車肇事逃逸罪。其所犯前開二罪間
    ，犯意各別，行為互異，應予分論併罰。爰審酌被告之品行，於飲酒後酒精濃度
    達每公升○‧七五毫克情況下，仍貿然駕駛自小客車，無視於公眾生命財產安全
    之情狀，並因酒醉失控以致肇事，就本件車禍發生之過失情節，被害人等所受傷
    害程度，且肇事後不僅未救護傷者，反駕車逃逸，惟念及其事後已與被害人達成
    民事和解，有台南縣佳里鄉調解委員會調解筆錄乙紙足憑，被及犯後態度等一切
    情狀，分別量處如主文所示之刑，並定其應執行刑，以資懲儆。又本院審酌上情
    ，認科以主文所示之刑，已足資懲戒，是公訴人當庭具體求刑被告有期徒刑十月
    ，尚嫌過重，併此敘明。末查被告前未曾受有期徒刑以上刑之宣告，有台灣台南
    地方法院檢察署刑案資料查註紀錄表及台灣高等法院被告全國前案紀錄表可按，
    因一時失慮，致罹刑典，經此偵審程序及刑之宣告，應知警惕，諒無再犯之虞，
    且事後已與被害人等達成民事和解，本院認前開所宣告之刑，以暫不執行為適當
    ，並宣告緩刑三年，以啟自新，並觀後效。
據上論斷，應依刑事訴訟法第二百九十九條第一項前段，刑法第一百八十五條之三、
第一百八十五條之四、第五十一條第五款、第七十四條第一款，判決如主文。
本案經檢察官乙○○到庭執行職務。
中      華      民      國      九十三    年      十一    月    十八    日
                                臺灣臺南地方法院交通法庭
                                    審判長法  官  宋明中
                                          法  官  王慧娟
                                          法  官  洪榮家
右正本證明與原本無異。
如不服本判決，應於判決送達後十日內向本院提出上訴狀( 應附繕本 )。
                                          書記官  陳志德
中      華      民      國      九十三    年      十一    月    十八    日
附錄本案論罪科刑法條全文：
刑法第一百八十五條之三：
服用毒品、麻醉藥品、酒類或其他相類之物，不能安全駕駛動力交通工具而駕駛者，
處一年以下有期徒刑、拘役或三萬元以下罰金。
刑法第一百八十五條之四：
駕駛動力交通工具肇事，致人死傷而逃逸者，處六月以上五年以下有期徒刑。
